【裁判字號】    99,上易,1725
【裁判日期】    990908
【裁判案由】    竊盜
【裁判全文】
臺灣高等法院刑事判決                99年度上易字第1725號
上  訴  人  臺灣桃園地方法院檢察署檢察官
被      告  乙○○
上列上訴人因被告竊盜案件，不服臺灣桃園地方法院99年度易字
第513號，中華民國99年6月25日第一審判決（聲請簡易判決處刑
案號：臺灣桃園地方法院檢察署99年度偵字第4970號），提起上
訴，本院判決如下：
    主  文
上訴駁回。
    理  由
一、聲請簡易判決處刑意旨略以：被告乙○○意圖為自己不法之
    所有，於民國98年11月初某日，在桃園縣中壢市○○○路25
    9 號，竊取其母親張碧雲所有之LV牌皮包一只，因認被告涉
    犯刑法第320條第1項竊盜罪嫌云云。
二、按告訴或請求乃論之罪，未經告訴、請求或其告訴、請求經
    撤回或已逾告訴期間者，應諭知不受理判決；前開判決，得
    不經言詞辯論為之。刑事訴訟法第303條第3 款、第307條分
    別定有明文。
三、本件被告因前揭竊盜案件，經檢察官聲請簡易判決處刑，認
    被告係犯刑法第320條第1項竊盜罪。經查，本件被害人張碧
    雲與被告係母子關係，業經被告陳明在卷，並有被告之全戶
    戶籍資料查詢結果1 紙附卷可稽，其等間為直系血親，而依
    刑法第324條第2項之規定，親屬間（即直系血親、配偶、同
    財共居親屬、五親等內血親或三親等內姻親之間）之竊盜案
    件須告訴乃論，然警方及檢察官均未曾傳喚張碧雲到案，張
    碧雲亦未具狀對被告提出竊盜之告訴，是就被告涉犯之親屬
    間竊盜案件，自屬未經合法告訴。原審因而以本件有刑事訴
    訟法第451條之1第4 項但書所列不宜以簡易判決處刑之事由
    ，因而依職權改以通常程序進行審理，並不經言詞辯論，逕
    為不受理判決之諭知，並無不合。
四、檢察官上訴意旨略以：依刑事訴訟法第233條第1項規定，被
    害人之配偶得獨立告訴。本件被害人張碧雲之配偶即告訴人
    甲○○已於99年1 月16日警詢時針對上開竊盜犯嫌提出告訴
    ，自屬合法告訴云云。惟按，刑事訴訟法第233條第1項所稱
    被害人之配偶，係指經結婚且其婚姻關係尚存續中而言，如
    婚姻關係已因離婚而消滅，即非被害人之配偶，自不得為獨
    立告訴。查張碧雲與甲○○已於本案發生前之84年 7月22日
    離婚，有甲○○之全戶戶籍資料查詢結果一紙在卷可稽，故
    甲○○與張碧雲之婚姻關係業因離婚而消滅，已非張碧雲之
    配偶，不得為獨立告訴，其於警詢中就張碧雲遭竊部分所為
    告訴，即非適法。原審據此為不受理判決，核無不合。檢察
    官上訴意旨，指摘原判決不當，為無理由，應予駁回，並不
    經言詞辯論為之。
據上論斷，應依刑事訴訟法第368條、第372條，判決如主文。
中    華    民    國    99    年    9     月    8     日
                  刑事第十三庭  審判長法  官  曾德水
                                      法  官  王復生
                                      法  官  宋松璟
以上正本證明與原本無異。
不得上訴。
                                      書記官 蘇秋
中    華    民    國    99    年    9     月    8     日

司法院資訊處製作；財團法人民間司法改革基金會備份。
